臺灣臺中地方法院刑事判決　　　　　　　　　　　　九十三年度訴緝字第五二四號
　　公　訴　人　台灣台中地方法院檢察署檢察官
　　被　　　告　乙○○
右列被告因偽造文書等案件，經檢察官提起公訴（九十年度偵字第五三五六號），被
告於準備程序中就被訴事實為有罪之陳述，受命法官於聽取當事人之意見後，本院合
議庭裁定改由受命法官以簡式審判程序審理，判決如左：
    主  文
乙○○共同行使偽造私文書，足以生損害於他人，處有期徒刑月，如易科罰金，以
佰元折算壹日。緩刑貳年。扣案如附表一所示之扣繳憑單上扣繳單位以及扣繳義務
人蓋章欄「成德麗商店」、「謝瓊州」之印文及附表二所示之員工職務證明書上「成
德麗商店」之署押、印文及負責人「謝瓊州」之署押、印文各壹枚，均沒收。
    事  實
一、乙○○於八十六年五月間，因急需現金週轉，適見中福興業有限公司（設台中市
    ○○路○段八十一號六樓Ｃ室，下稱中福公司）所刊登代辦信用貸款之廣告，乃
    與如附表一所示之不詳年籍之中福公司之成年人業務員（另案偵辦）接洽，惟乙
    ○○因年收入太低，不符合信用貸款之條件。然因該業務員每辦成一件貸款，可
    向中福公司領取新台幣（下同）一萬五千元不等之佣金，遂提供偽造之各類所得
    扣繳暨免扣繳憑單（下稱扣繳憑單）及員工職務證明書，以供客戶可以順利獲得
    申貸。乙○○明知該情，竟與前開如附表一編號一所示之業務員基於偽造文書及
    意圖自己之不法所有之犯意聯絡，由該業務員提供乙○○之年籍等資料，透過同
    公司之業務員陳思惠等人（另案判處有期徒刑八月）委請某真實姓名不詳而被稱
    呼為「林先生」之成年男子，於如附表一所示之行使日期前數日，在不詳之處所
    ，偽造如附表一所示之扣繳憑單，並以偽造之「成德麗商店」及「謝瓊州」之印
    章，蓋用在扣繳單位以及扣繳義務人蓋章欄上，復將偽造之如附表二所示公司名
    稱「成德麗商店」及負責人「謝瓊州」之印章，蓋用在同附表所示內容之員工職
    務證明書上，且同時偽造該公司名稱「成德麗商店」及「謝瓊州」之署押，而偽
    造乙○○之員工職務證明書，乙○○繼於如附表一所示之行使日期，在台中市第
    甲○○用合作社對保人員涂其弘前往中福公司核辦對保時，據以行使該偽造之扣
    繳憑單及在職證明書，持向該合作社辦理「歡心理財」免保人消費性貸款三十萬
    元，足生損害於如附表一所示之申報單位（服務單位）、扣繳義務人（負責人）
    、台中市第甲○○用合作社放款審核之正確性。乙○○於借得三十萬元後，扣除
    各種費用外，尚需向中福公司購買納骨塔位，實得僅約十二至十五萬元左右。迨
    八十八年一月二十七日，經員警在台中市○○路○段八十一號六樓查獲中福公司
    涉嫌違反公司法罪嫌，再至台中市第甲○○用合作社扣取借款人之擔保放款保管
    書件資料袋（共一千二百十一袋），始查悉上情。
二、案經臺中縣警察局烏日分局報請臺灣臺中地方法院檢察署檢察官偵查起訴及該署
    檢察官主動偵查起訴。
    理  由
一、右揭事實，業據被告供承不諱，並經證人涂其弘證述在卷，另證人陳思惠（後改
    名為陳暐庭）於臺灣臺中地方法院檢察署八十七年度偵字第二六四四八號案偵查
    中供稱：取得扣繳憑單之方法有二種，一種是向他人購買，一種是自己用手寫。
    向他人購買部分，每天都會有一個林先生打電話來問伊是否需要扣繳憑單，伊提
    供林先生資料後，林先生就會交給伊所需的扣繳憑單，至於扣繳憑單上之資料，
    有些是由熱河路分公司的同事冒充稅務員打電話去查詢的，有些是依據名片上的
    資料；自己用手寫部分，伊曾看過文心路的同事用手寫過等語（見八十七年度偵
    字第二六四四八號卷第七十頁至第七十二頁，及八十八年度偵字第四五○○號起
    訴書）。又陳思惠嗣於八十九年七月二十七日本院八十九年度訴緝字第五二○號
    審理時結證稱：「我是中福公司的總機及業務員，我們在跟甲○○辦理對保的時
    候，公司會提供一些假的工作證明及報稅資料，都是由業務員自己去設計提供，
    不一定是公司同意製作，對保之前都會跟貸款人說明這些是假的資料，跟他們套
    好，要他們配合，對保時貸款人應該都知道，因為還要辦理電話徵信，甲○○也
    會詳細審核，沒有核准的也有很多。」等語，亦可證明被告確實明知上開為偽造
    資料，並與中福公司之業務員配合以達獲得貸款之目的。此外，並有如附表（一
    ）、（二）所示扣案之扣繳憑單及員工職務證明書、臺中市第甲○○用合作社歡
    喜心理財免保人消費性貸款借款申請書、委託書、臺中市第甲○○用合作社授信
    約定書、臺中市第甲○○用合作社徵信報告表、臺中市第甲○○用合作社消費性
    貸款個人信用等級評定表暨應檢附資料表附卷可證。綜上所述，被告自白核與事
    實相符，應堪採信。本案事證明確，被告右揭犯行足堪認定。
二、查扣繳憑單係刑法第二百十條所稱之私文書；員工職務證明書則屬同法第二百十
    二條之特種文書；被告乙○○所為，係犯刑法第二百十六條、第二百十條行使偽
    造私文書罪，同法第二百十六條、第二百十二條之行使偽造特種文書罪及同法第
    三百三十九條第一項詐欺取財罪。被告與附表一所載之中福公司之成年承辦業務
    員間，具有犯意之聯絡與行為之分擔，為共同正犯。又偽造私文書及特種文書之
    低度行為，應為高度之行使行為所吸收，均不另論罪。至陳思惠、「林先生」與
    被告未有任何接觸，難認被告事前即知悉業務員係經由陳思惠轉交「林先生」進
    行偽造，自不得認被告與陳思惠、「林先生」間，存有共犯之關係。又被告同時
    地行使偽造私文書及行使偽造特種文書，係一行為觸犯數罪名，為想像競合犯，
    爰依刑法第五十五條前段規定，從較重之行使偽造私文書罪論處；又被告所犯上
    開行使偽造私文書罪與詐欺取財罪間，有手段、目的之牽連關係，依刑法第五十
    五條後段規定從一重之刑法第二百十六條、第二百十條行使偽造私文書罪處斷。
    爰審酌被告因需用款項而向甲○○借用款項，其借用款項亦需返還，又渠因受中
    福公司詐騙該借得款項亦需購買靈骨塔，其實際借得款項亦不足三十萬元，惟被
    告為使銀行核准貸款，竟不惜以身試法，行使偽造之文書借貸，破壞社會金融交
    易安全及秩序，然念及被告因經濟困窘，始為此下策，又社會歷練不足，遭人唆
    使利用，暨渠等犯罪之目的、手段，犯罪所生之危害、犯罪後之態度等一切情狀
    ，量處如主文所示之刑，並依法諭知易科罰金之折算標準。又被告前未曾受有期
    徒刑以上刑之宣告，有臺灣高等法院被告全國前案紀錄表在卷可按，經此教訓，
    當知警惕而無再犯之虞，本院綜核各情，所宣告之刑，認以暫不執行為適當，併
    予宣告如主所文所示之緩刑，以啟自新。
三、又按行為後法律有變更者，適用裁判時之法律。但裁判前之法律有利於行為人者
    ，適用最有利於行為人之法律，刑法第二條第一項定有明文；查刑法業經修正，
    並經總統於九十年一月十日公布施行，於同年月十二日生效，被告所犯上開罪行
    ，依修正前刑法第四十一條之規定：「犯最重本刑為三年以下有期徒刑以下之刑
    之罪，而受六月以下有期徒刑或拘役之宣告，因身體、教育、職業、家庭之關係
    或其他正當事由，執行顯有困難者，得以一元以上三元以下折算一日，易科罰金
    。」而依修正後刑法第四十一條第一項前段規定：「犯最重本刑為五年以下有期
    徒刑以下之刑之罪，而受六個月以下有期徒刑或拘役之宣告，因身體、教育、職
    業、家庭之關係或其他正當事由，執行顯有困難者，得以一元以上三元以下折算
    一日，易科罰金。」是被告本件犯行經本院為六月以下有期徒刑、拘役之宣告，
    比較新舊法之適用結果，依修正前刑法之適用結果，則不得易科罰金，而依修正
    後刑法之適用結果，則得易科罰金，是以新法之適用結果較舊法有利於行為人，
    依刑法第二條第一項之規定，就被告本件宣告刑，依修正後刑法第四十一條第一
    項前段之規定，諭知易科罰金之折算標準，附此敘明。
四、如附表一所示內容之扣繳憑單，經被告持向臺中市第甲○○用合作社辦理貸款申
    請後，已屬臺中市第甲○○用合作社所有，自無沒收之問題，惟其上之「成德麗
    商店」及「謝瓊州」之印文各一枚，均屬偽造，不問屬於犯人與否，應依刑法第
    二百十九條之規定沒收之；另如附表二所示內容之員工職務證明書上「成德麗商
    店」之署押、印文及負責人「謝瓊州」之署押、印文各壹枚，亦屬偽造，不問屬
    於犯人與否，亦應依刑法第二百十九條之規定沒收之。至於用以蓋用之公司名稱
    及負責人之印章，核屬「林先生」所偽造，被告就此部分既與「林先生」無共犯
    之關係，依從刑依附主刑之原則，自不得在本案諭知沒收，附此敘明。
據上論斷，應依刑事訴訟法第二百七十三條之一第一項、第二百九十九條第一項前段
，刑法第二十八條、第二百十六條、第二百十條、第二百十二條、第三百三十九條第
一項、第五十五條、第二條第一項前段、修正後刑法第四十一條第一項前段、刑法第
七十四條第一款、第二百十九條、罰金罰鍰提高標準條例第一條前段、第二條，判決
如主文。
本案經檢察官丙○○到庭執行職務。
中      華      民      國     九十三     年     十     月     十四     日
                                        臺灣臺中地方法院刑事第十二庭
                                             法  官  吳  進  發
右正本證明與原本無異。
如不服本判決，應於判決送達後十日內向本院提出上訴狀，上訴於臺灣高等法院臺中
分院( 須附繕本 )。
                                             書記官
中      華      民      國     九十三     年     十     月     十四     日
附表一：（九十三年訴緝字五二四號）
┌──┬───┬────┬────┬──┬─────┬───┬────┐
│編號│所得人│給付總額│扣繳稅額│年度│申報單位  │扣  繳│業務員  │
│    │姓  名│        │        │    │          │義務人│行使日期│
├──┼───┼────┼────┼──┼─────┼───┼────┤
│一  │乙○○│804694  │48282   │85  │成德麗商店│謝瓊州│不詳    │
│    │      │        │        │    │          │      │86.06.12│
└──┴───┴────┴────┴──┴─────┴───┴────┘
附表二
┌───┬──────┬─────┬─────┬────┬──────┐
│編號  │在職人姓名  │所任職位  │服務單位  │負責人  │證明日期    │
├───┼──────┼─────┼─────┼────┼──────┤
│一    │ 乙○○     │經理      │成德麗商店│謝瓊州  │86.06.04    │
└───┴──────┴─────┴─────┴────┴──────┘
附錄法條：
刑法第二百十六條
行使第二百十條至第二百十五條之文書者，依偽造、變造文書或登載不實事項或使登
載不實事項之規定處斷。
刑法第二百十條
偽造、變造私文書，足以生損害於公眾或他人者，處五年以下有期徒刑。
刑法第二百十二條
偽造、變造護照、旅券、免許證、特許證及關於品行、能力服務或其他相類之證書、
介紹書,足以生損害於公眾或他人者,處一年以下有期徒刑、拘役或三百元以下罰金。
刑法第三百三十九條
意圖為自己或第三人不法之所有，以詐術使人將本人或第三人之物交付者，處五年以
下有期徒刑、拘役或科或併科一千元以下罰金。
以前項方法得財產上不法之利益或使第三人得之者，亦同。
前二項之未遂犯罰之。
刑法第二百十九條：
偽造之印章、印文或署押，不問屬於犯人與否，沒收之。
